【裁判字號】    89,交訴,87
【裁判日期】    900727
【裁判案由】    肇事遺棄罪等
【裁判全文】
臺灣桃園地方法院刑事判決                          八十九年度交訴字第八七號
    公  訴  人  臺灣桃園地方法院檢察署檢察官
    被      告  乙○○
右列被告因肇事遺棄等案件，經檢察官提起公訴（八十八年度偵字第一三五五四號、
八十九年度偵字第五八七五號、八十九年度偵緝字第一二九號），本院判決如左：
    主      文
乙○○收受贓物，處有期徒刑參月。又因過失傷害人，處有期徒刑伍月；又對於無自
救力之人，依法令應扶助，而不為其生存所必要之扶助，處有期徒刑拾月。應執行有
期徒刑壹年肆月。
    事      實
一、乙○○於八十八年十月九日十三時前之某時，在桃園縣中壢市○○○路附近，明
    知丙○○所持有之懸掛ＬＳ—一四九二號車牌之車號ＬＳ—五三九０號自用小客
    車一部係來路不明之贓物（上開自小客車為甲○○所有，於八十八年九月二十七
    日一時許，在桃園縣平鎮市○○路一三二號前，為丙○○所竊取；車號ＬＳ—一
    四九二號自用小客車車牌二面為楊惠玲所有，於某不詳時間，在桃園縣中壢市○○路新明市場地下停車場，為丙○○所竊取。），竟予以收受後供己駕駛使用。
二、乙○○明知其未領汽車駕駛執照不得駕車，竟於八十九年十月九日十三時許，無
    照駕駛上開自小客車，沿車行速率限制為時速四十公里以下之桃園縣觀音鄉○○
    村○○里○○○○○道路由觀音往中壢方向行駛，途經內厝里一六八號附近，原
    應注意車前狀況，隨時採取必要之安全措施，以防止危險事故之發生，且駕駛汽
    車應導守規定之速率限制，且在劃有分向限制線之路段不得駛入來車之車道內，
    以避免危險之發生，而依當時情狀，並無任何不能注意之情事，竟疏於注意車前
    狀況，而貿然以時速八、九十公里之速度急駛，致失控衝入對向車道，撞及對向
    由戊○○所騎乘之車牌號碼ＳＭＬ—三七二號輕型機車，戊○○因而人車倒地，
    受有左股骨骨折、左髕骨骨折、左肱骨骨折、左肩股骨折併脫臼、右大腿撕裂傷
    、胸部挫傷等之傷害，無法自行就醫而欠缺自救能力。而乙○○肇事後，依法對
    傷者應採取救護或其他必要措施予以扶助，詎其為脫免責任，竟未對戊○○施以
    必要之扶助，將戊○○送醫急救，反而棄車逃逸。嗣戊○○經人送醫急救，並依
    據車內所遺留之行動電話，始於八十八年十月十二日三時三十分許，在桃園縣中
    壢市○○路一四五號前為警循線查獲，而知悉上情。
三、案經被害人戊○○訴由桃園縣警察局中壢分局報請台灣桃園地方法院檢察署檢察
    官偵查起訴。
    理      由
一、（一）收受贓物部分：
    訊據被告乙○○對於右揭犯行供承不諱，核與證人丙○○證述之情節相符，而該
    部車牌號碼ＬＳ─五三九０號自用小客車，係麗的鋼鐵股份有限公司所有、被害
    人甲○○使用，於八十八年九月二十七日凌晨一時許，在桃園縣平鎮市○○路一
    三二號前，及ＬＳ─一四九二號自用小客車車牌二面，係被害人楊惠玲所有，於
    不詳時間，在桃園縣中壢市○○路新明市場地下停車場，為丙○○所竊取乙情，
    業據被害人甲○○、楊惠玲證述屬實，且有贓物領據二紙、車輛竊盜〔車牌失竊
    〕資料個別查詢報表─查詢車輛認可資料一紙附卷可稽，堪信為贓物無訛。是以
    ，被告自白與事實相符，其收受贓物犯行，洵堪認定。
    （二）過失傷害及肇事遺棄部分：
    訊據被告乙○○對於右揭犯行供承不諱核與告訴人戊○○指訴之情節相符，此外
    復有道路交通事故調查報告表、診斷書一紙附卷可稽。又被害人戊○○人車倒地
    ，因而受有受有左股骨骨折、左髕骨骨折、左肱骨骨折、左肩股骨折併脫臼、右
    大腿撕裂傷、胸部挫傷等之傷害，經人送醫急救，此有壢新醫院診斷證明書一紙
    附卷可稽，可見被害人戊○○遭車撞擊之際，無法自行就醫而欠缺自救能力，核
    情自屬無自救力之人。再者，被告駕車碰撞被害人，從而，被害人經此猛然撞擊
    必將身受傷害因而欠缺自行就醫能力，亟待被告將之送醫急救，此情當為被告所
    知，因之，於事發後，被告認識被害人已成為無自救力人，詎其為脫免責任，竟
    未對被害人戊○○施以必要之扶助，將戊○○送醫急救，反而棄車逃逸之事實，
    亦堪認定。按行車速度應依標誌之規定；次按汽車行駛時，駕駛人應注意車前狀
    況，並隨時採取必要之安全措施；又按汽車在劃有分向限制線之雙向二車道路段
    ，不得駛入來車車道內，道路交通安全規則第九十三條第一項、第九十四條第三
    項、第九十七條第二款分別定有明文。被告駕車自應遵守前開規定，而肇事當時
    天候、視距均良好，路面無障礙，屬劃有分向限制線之雙向二車道路段，車行速
    率限制為時速四十公里以下，此有卷附之道路交通事故調查報告表一份可憑，被
    告並無不能注意之情事存在，其竟疏未注意，而以時速八十公里至九十公里間之
    速度急駛，因為疏未注意車前狀況，而侵入來車道內，撞擊對向來車，致使戊○○受傷，被告顯有過失自明；而被害人確因本件車禍受傷，與被告之過失行為與
    間顯有相當之因果關係。是本件事證明確，被告過失傷害及遺棄之犯行均洵堪認
    定。
二、核被告所為，係犯刑法第二百八十四條第一項前段之過失傷害罪、同法第三百四
    十九條第一項之收受贓物罪、同法第一百八十五條之四之駕駛動力交通工具肇事
    ，致人傷而逃逸罪、及同法第二百九十四條第一項之違背義務遺棄罪。被告係以
    一行為同時觸犯駕駛動力交通工具肇事，致人傷而逃逸罪及違背義務遺棄罪二罪
    ，應依想像競合犯之規定，從情節較重之違背義務遺棄罪之一重罪處斷。所犯收
    受贓物罪、過失傷害罪及違背義務遺棄等三罪間，犯意各別，構成要件又不相同
    ，自應分論併罰。公訴人就違背義務遺棄罪部分之犯行雖未起訴，惟此部分犯行
    與起訴之駕駛動力交通工具肇事，致人傷而逃逸罪部分犯行有想像競合之關係，
 屬裁判上一罪，為起訴效力所及，本院自應併予審究，附此敘明。被告未考領汽
    車駕駛執照，竟無照駕駛汽車肇事，因而致人受傷，就過失傷害犯行部分，應依
    道路交通管理處罰條例第八十六條第一項之規定加重其刑。爰審酌被告之素行、
    犯罪動機、目的、過失程度、被害人所受損害程度，肇事後，竟驅車離去，任將
    被害人棄之不顧，無視他人生命安危，犯行所生危害至鉅，及尚未與被害人家屬
    達成民事和解之犯後態度等一切情狀，分別量處如主文所示之刑，並定其應執行
    之刑。
三、被告丙○○、丁○○部分另行審理。
據上論斷，應依刑事訴訟法第二百九十九條第一項前段，道路交通管理處罰條例第八
十六條第一項，刑法第一百八十五條之四、第二百八十四條第一項前段、第二百九十
四條第一項、第三百四十九條第一項、第五十五條、第五十一條第五款，罰金罰鍰提
高標準條例第一條前段，判決如主文。
本案經檢察官翁珮嫻到庭執行職務。
中      華      民      國    九十      年      七      月    二十七    日
                              臺灣桃園地方法院刑事第二庭
                                  法  官  曾 正 耀
右正本證明與原本無異。
如不服本判決，應於判決送達後十日內向本院提出上訴狀( 應附繕本 )，上訴於
臺灣高等法院。
                                  書記官 文 巧 雲
中        華        民        國   九十   年   七   月    二十七    日
附論罪科刑依據之法條：
刑法第一百八十五條之四
駕駛動力交通工具者肇事，致人死傷而逃逸者，處六月以上五年以下有期徒刑。
刑法第二百八十四條第一項
因過失傷害人者，處六月以下有期徒刑、拘役或五百元以下罰金。致重傷者，處一年
以下有期徒刑、拘役或五百元以下罰金。
刑法第二百九十四條第一項
對於無自救力之人，依法令或契約應扶助，養育或保護而遺棄之或不為其生存所必要
之扶助、養育或保護者，處六月以上五年以下有期徒刑。
刑法第三百四十九條第一項
收受贓物者，處三年以下有期徒刑、拘役或五百元以下罰金。


司法院資訊處製作；財團法人民間司法改革基金會備份。
